【裁判字號】    90,自,327
【裁判日期】    900725
【裁判案由】    詐欺等
【裁判全文】
臺灣臺中地方法院刑事判決                            九十年度自字第三二七號
    自  訴  人  鴻諄企業股份有限公司  設台中市○區○○路一九號六樓之一
    代  表  人  丙○○
    代  理  人  簡維弘律師
    被      告  乙○○
                甲○○
右列被告因詐欺等案件，經自訴人提起自訴，本院判決如左：
    主  文
乙○○行使偽造公文書足以生損害於公眾及他人，處有期徒刑壹年貳月。偽造之中華
民國台北縣警察局公印章一枚及蓋用於偽造之中華民國台北縣警察局警察紀錄證明書
公文書上之中華民國台北縣警察局公印文一枚均沒收。
甲○○無罪。
    事  實
一、緣依鴻諄企業股份有限公司（以下簡稱鴻諄公司）人事管規則第四十八條規定任
    用新進人員資格，其中第四款：「未曾受刑事處分者」、第五款「具有殷實保證
    者」，而另依第五十條第八條規定，新進人員應填繳良民證正本一份，是鴻諄公
    司主管及新進人員之任用，須符上開規定。乙○○於八十八年十一月八日起自鴻
    諄公司試用並於八十九年一月一日起正式聘用，乙○○為符合人事管規則之規定
    ，乃意圖供行使之用，在八十八年十一月八日後至八十九年一月一日期間之某日
    ，在不詳地點，偽造中華民國台北縣警察局公印章一枚，蓋用於偽造之台北縣警
    察局警察紀錄證明書公文書上，而偽造台北縣警察局警察紀錄證明書公文書一份
    ，並該期間內提出繳交鴻諄公司，使鴻諄司未察予以審查通過而得繼續任用，足
    生損害於台北縣警察局及鴻諄公司。
二、案經被害人鴻諄公司提起自訴。
    理  由
被告乙○○部分：
一、訊據被告乙○○對其有自八十八年十一月八日起自鴻諄公司試用並於八十九年一
    月一日起正式聘用之事實並不諱言，惟否認繳付及偽造台北縣警察局警察紀錄證
    明書給公司，辯稱：其並不知道該紀錄證明係何來的云云。惟查本件被告確有提
    出八十八年十二月十七日出具之中華民國台北縣警察局警察紀錄證明書一份，此
    有自訴人提出載有被告年籍及無犯罪紀錄之中華民國台北縣警察局警察紀錄證明
    書一份影本在卷可稽，並經證人即鴻諄公司協理楊學羽到庭證述屬實，而上開證
    明書，經自訴人委請正鼎法律事務所函請台北警察局查核結果，該警察紀錄證明
    書其中「全銜中文」、「文號」、「記事欄」、「首長簽名」均諸多迥異，並非
    該局核發，台北縣警察局並轉副知台中市警察局查察偵辦等情，此亦有台北縣警
    察局九十北警外字第六七四○○號、台中市警察局九十警外字第三○一○三號函
    等影本各一件可憑，本件事證明確，被告所辯，顯為事後卸責之詞，為不足採，
    其犯行堪予認定。
二、查警察紀錄證明書係為證明一般人之犯罪紀錄，為警察管理及一般人之參考文書
    ，被告乙○○加以偽造並行使之，自足生損害於警察機關之管理及參考者之正確
    判斷，故核被告被告乙○○所為，係犯刑法第二百十一條、第二百十六條之行使
    偽造公文書罪，其偽造公印章係偽造公文書之階段行為，而偽造公文書後復持以
    行使，其偽造之低度行為為高度之行使行為所吸收，均不另論罪。爰審酌被告係
    求職為圖一時方便，始出此下策，量處如主文所示之刑。被告乙○○偽造之中華
    民國台北縣警察局公印章一枚雖未扣案，但尚未能證明已滅失，及蓋用於偽造之
    中華民國台北縣警察局警察紀錄證明書公文書上之中華民國台北縣警察局公印文
    一枚均應依刑法第二百十九條之規定，予以宣告沒收。
 三、本件自訴意旨另以被告偽造台北縣警察局警察紀錄證明書公文書一份，並提出
     繳交鴻諄公司，同案被告甲○○有據實審核之職責，但明知該台北縣警察局警
     察紀錄證明書公文書一份，係屬偽造，竟予以審查通過，使鴻諄公司未察予以
     審查通過而得繼續任用，因而使被告乙○○在自訴人公司任職，而詐取得公司
     薪資上利益，因認被告乙○○與甲○○並有犯刑法第三百三十九條第二項之共
     同詐欺得利罪等語。查本件依自訴人公司之人事規則公司新進人員雖有填繳良
     民證正本之規定，及本件被告亦有偽造之台北縣警察局警察紀錄證明書公文書
     之事實，有如上述，而查所謂「良民證」並非自訴人公司決定員工錄取唯一標
     準，核其用意亦僅在調查被告有無不良紀錄，並不因其是否提出「良民證」而
     有增減薪資，此「良民證」核與被告之工作能力尚無關聯，本件自訴人公司對
     於被告繳付偽造之台北縣警察局警察紀錄證明書既未查覺，並因被告尚符合其
     他人事任用規章，而予以任用，則被告於其任職期間，自訴人公司依規定起薪
     給予被告之薪資，應係被告應得之勞務報酬，而非不法利益，是以自訴人以被
     告因繳付偽造之台北縣警察局警察紀錄證明書，而認被告與甲○○並有犯刑法
     第三百三十九條第二項之共同詐欺得利罪，尚屬無據。惟此部分依自訴人所訴
     之事實認與上開被告行使偽造公文書罪，有方法結果之牽連關係，為裁判上一
     罪關係，爰不另被告此部分無罪之判決，並此敘明。被告甲○○部分：
被告甲○○部分：
一、本件自訴意旨另以：被告甲○○於八十七年八月十三日受僱於鴻諄公司，甲○○
    係於任職之初，即意圖得順利任職之利益，並基於概括之犯意，於填具之個人資
    料表，將其原為私立宜寧高級中學高職部資訊科畢業之學歷，填具為南開工專電
    子科畢業，致使鴻諄公司陷於錯誤，誤認其具有專科學校畢業之學歷，而依人事
    管理規則之規定，於八十八年一月一日調任具專科學歷始可擔任之停車管理部課
    長，連續按月詐領得其因職距而不同之起薪、保險津貼、績效獎金、年終獎金等
    差額利益，至八十九年五月間離職止，共詐領差距利益為一十四萬三千二百五十
    三元。嗣因甲○○於另案業務侵占案件，自訴人查核資料發現其真正之學歷並非
    為南開工專電子科畢業，始知受騙。因認被告有犯刑法第三百三十九條第二項之
    詐欺得利罪等語。又自訴人於被告甲○○所使用之公司電腦內查存有偽造之中華
    民國台北縣警察局警察紀錄證明書之程式，而被告乙○○於八十八年十一月八日
    到鴻諄公司任職，並有繳付偽造台北縣警察局警察紀錄證明書一份，該證明書應
    係被告甲○○與乙○○共同偽造，再被告甲○○在公司任職主管職務，對於乙○
    ○提出之偽造之中華民國台北縣警察局警察紀錄證明書之人事文書，有據實審核
    之職責，但卻於審核時明知乙○○係以偽造之中華民國台北縣警察局警察紀錄證
    明書報呈，竟予以審查通過，而認被告甲○○並有與被告乙○○共犯刑法第二百
    十一條、第二百十六條共同使偽造公文書，及同法第三百三十九條第二項之共同
    詐欺得利罪，及其另犯同法第三百四十二條背信罪等語。
二、按犯罪事實應依證據認定之，無證據不得推定其犯罪事實，又被告之犯罪不能證
    明者，應諭知無罪之判決，刑事訴訟法第一百五十四條及第三百零一條第一項分
    別定有明文。此項規定，依同法第三百四十三條之規定，於自訴程序亦準用之。
三、本件訊據被告甲○○對於其於八十七年八月十三日受僱於鴻諄公司，並於任職之
    初，填具之個人資料表時，將其原為私立宜寧高級中學高職部資訊科畢業之學歷
    ，填具為南開工專電子科畢業，且於八十八年一月一日調任為該公司停車管理部
    課長等事實直承不諱。查本件被告雖有高填其個人學歷，但查其學歷僅為自訴人
    公司決定員工錄取或調升標準之一，並非唯一標準，而係尚且著重員工之品行、
    工作能力、經驗、領導統御能力等，且自訴人亦可要求被告提出畢業證明文件，
    以查其所填具之學歷是否為真正，此亦為社會一般用人習慣，自訴人不為核對，
    僅於被告任職後，考核其品行、工作能力、經驗、領導統御能力等情狀調任被告
    為停車管理部課長，難謂係因被告填具不實學歷，而使自訴人公司陷於「錯誤」
    。而此後被告因已實際擔任停車管理部課長，其工作性質、責任，既與原職務不
    同，自訴人公司參酌職責不同，而增加之起薪、保險津貼、績效獎金、年終獎金
    等差額利益，至八十九年五月間離職止，共支付被告一十四萬三千二百五十三元
    ，亦係被告以其勞務、責任相對增加而得之利益，應非不法利益，是以自訴人以
    被告因將其原為私立宜寧高級中學高職部資訊科畢業之學歷，填具為南開工專電
    子科畢業，自訴人公司因而陷於錯誤，而依人事管理規則之規定，將被告調任為
    管理部課長，被告因而領得職差利益，而認被告有犯刑法第三百三十九條第二項
    之詐欺得利罪顯為無據。另查自訴人以於被告甲○○所使用之公司電腦內查存有
    偽造之中華民國台北縣警察局警察紀錄證明書之程式，及被告甲○○於同案被告
    乙○○於八十八年十一月八日，到鴻諄公司任職，並有繳付偽造台北縣警察局警
    察紀錄證明書一份上，有審核職章，而認被告甲○○並有犯刑法第二百十一條、
    第二百十六條共同行使偽造公文書，及第三百三十九條第二項之詐欺得利、第三
    百四十二條背信罪等情。此部分被告矢口否認有此犯行，而核一般電腦之使用，
    如懂其技巧者即可開機操作使用，並非專屬個人之器物，其僅依被告所使用電腦
    內留有偽造台北縣警察局警察紀錄證明書程式，及證人即自訴人公司協理楊學羽
    證稱，被告曾於其稽核處理時自己承認該警察紀錄是其所設計、偽造，其為被告
    於本院審理時所否認，及另被告依自訴人公司程序於被告乙○○所繳付偽造台北
    縣警察局警察紀錄證明書一份上，有被告甲○○之審核職章，即推斷認被告有上
    開犯行，尚難謂有實據，此外復查無其他積極證明，被告甲○○有自訴人所訴之
    犯罪事實，是本件應就被告甲○○部分諭知無罪之判決。
據上論斷，應依刑事訴訟法第三百四十三條、第二百九十九條第一項前段、第三百零
一條第一項，刑法第二百十一條、第二百十六條、第二百十九條，判決如主文。
中      華      民      國      九十      年      七      月    二十五  日
                                臺灣臺中地方法院刑事第二庭
                                        法  官  柯  崑  輝
右正本證明與原本無異。
如不服本判決，應於送達後十日內向本院提出上訴狀（須附繕本），上訴於台灣高等
法院台中分院。
                                        書記官
中      華      民      國      九十      年      七      月    二十六  日
附錄論罪科刑法條
刑法第二百十一條
偽造、變造公文書，足以生損害於公眾或他人者，處一年以上七年以下有期徒刑。


司法院資訊處製作；財團法人民間司法改革基金會備份。
